臺灣高雄地方法院交通事件裁定　　　　 96年度交聲字第984號
原處分機關　高雄市政府交通局
異　議　人　甲○○
上列異議人即受處分人因聲明異議案件，對高雄市交通事件裁決
中心96年10月17日所為之處分（處分案號：高市府交裁字第裁32
-BO0000000號），聲明異議，本院裁定如下：
    主  文
異議駁回。
    理  由
一、異議意旨略以：異議人因本件酒後駕車違規案件，業經臺灣
    高雄地方法院檢察署檢察官以95年度偵字第16600 號為緩起
    訴處分確定，並已繳交新臺幣（下同）2 萬元，依一罪不二
    罰原則，請准免予重覆罰鍰等語。
二、按汽車駕駛人，駕駛汽車經測試檢定，酒精濃度超過規定標
    準者，處新台幣15,000元以上60,000元以下罰鍰，並當場移
    置保管其車輛及吊扣其駕駛執照1 年；因而肇事致人受傷者
    ，並吊扣其駕駛執照2 年；致人重傷或死亡者，吊銷其駕駛
    執照，並不得再考領，道路交通管理處罰條例第35條第1 項
    第1 款定有明文。又按行政罰法第26條規定：「一行為同時
    觸犯刑事法律及違反行政法上義務規定者，依刑事法律處罰
    之。但其行為應處以其他種類行政罰或得沒入之物而未經法
    院宣告沒收者，亦得裁處之。前項行為如經不起訴處分或為
    無罪、免訴、不受理、不付審理之裁判確定者，得依違反行
    政法上義務規定裁處之」，此即所謂一事不二罰之原則。究
    其立法目的，係因一行為同時觸犯刑事法律及違反行政法上
    義務規定時，由於刑罰與行政罰同屬對不法行為之制裁，而
    刑罰之懲罰作用較強，故依刑事法律處罰，即足資警惕時，
    實無一事二罰再處行政罰之必要，且刑事法律處罰，由法院
    依法定程序為之，較符正當法律秩序，應予優先適用，職此
    ，因同時觸犯刑事法律及違反行政法上義務規定之行為，行
    政機關得否科以與刑罰相類之行政罰處罰，端視該行為之刑
    事訴追或審判程序終局結果而定，在刑事訴追、審判程序尚
    未終局確定前，行政機關自不得逕予裁罰，至於沒入或其他
    種類行政罰，因兼具維護公共秩序之作用，為達行政目的，
    行政機關仍得併予裁處。復按觸犯刑事法律之犯罪行為，除
    得經檢察官之起訴，並由法院審理後，為有罪科刑、無罪、
    免訴、不受理、不付審理之裁判外，如檢察官認該行為所涉
    為死刑、無期徒刑或最輕本刑3 年以上有期徒刑以外之罪，
    於參酌刑法第57條所列事項及公共利益之維護，認以緩起訴
    為適當者，得定1 年以上3 年以下之緩起訴期間為緩起訴處
    分，並同時命被告為一定之金錢給付，因該金錢給付係附隨
    於緩起訴處分之負擔，性質上並非刑罰，核與前開行政罰法
    第26條所稱一事不二「罰」之要件不合，受緩起訴處分之人
    自不得以其已履行該緩起訴處分所命之金錢給付為由，援引
    上開行政罰法第26條之規定，主張就同一行為免受行政罰。
三、經查：本件異議人甲○○於民國95年6 月17日上午11時30分
    許起，在高雄縣大社鄉觀音山某處飲酒後，已達不能安全駕
    駛動力交通工具之情形下，竟仍駕駛車號XV-1876 號自小客
    車，沿高雄市○○區○○路由東往西方向行駛，嗣於同日15
    時45分許，途經新彊路64號前迴轉時，因酒後精神不濟，未
    留意後方車輛之動態，即冒然迴轉，致其所駕駛之自小客車
    左前車頭因而撞及詹國楨所駕駛之車號XZ-7339 號自小客車
    右側車身，經警到場處理並對甲○○實施呼氣酒精濃度檢驗
    ，發現其呼氣酒精濃度達每公升0.74毫克，且觀察其駕駛過
    程有肇事情事，而查獲上情，為警掣單舉發，嗣因異議人前
    開行為亦涉犯刑法第185 條之3 服用酒類致不能安全駕駛動
    力交通工具而駕駛罪嫌，經移送臺灣高雄地方法院檢察署檢
    察官偵辦後，檢察官於95年6 月30日以95年度偵字第16600
    號為緩起訴處分，期間為1 年，應遵守或履行之事項為「立
    悔過書，並向公庫支付2 萬元」，且經臺灣高等法院高雄分
    院檢察署於95年7 月24日以95年度上職議字第2613號處分書
    駁回再議確定，異議人遂於95年8 月25日支付2 萬元予國庫
    。而原處分機關曾於95年8 月25日以高市府裁字第32-B0000
    0000號裁決書，就本件異議人違規案件裁處罰鍰4 萬9500元
    ，吊扣駕駛執照12個月。上開處分經本院以95年度交聲字第
    569 號裁定認係因於緩起訴期間尚未屆滿前所為，異議人尚
    未經終局確定無庸受刑事處罰前，基於一事不二罰之行政罰
    原則，自不得依行政規定逕予裁罰為由，撤銷在案。惟原處
    分機關於緩起訴期間屆滿後之96年10月17日另為裁處異議人
    罰鍰49,500元之事實，有前開裁決書1 份附於本院卷可稽，
    另有高雄市政府警察局舉發違反道路交通管理事件通知單、
    臺灣高等法院高雄分院檢察署處分書、臺灣高雄地方法院檢
    察署檢察官緩起訴處分書、臺灣高雄地方法院檢察署自行收
    納款項統一收據各1 份，經本院依職權調閱本院95年度交聲
    字第569 號、臺灣高雄地方法院檢察署95年度偵字第16600
    號偵查卷、95年度緩字第2671號緩起訴執行卷宗，查核無訛
    ，是此部分之事實，應堪認定。惟承前旨，本件異議人前開
    酒後駕車經測試檢定超過規定法定標準之行為，係經檢察官
    為緩起訴處分確定，而非提起公訴予以判刑，刑事處罰之根
    本未啟動，自應比照不起訴處分之法律效果，且其緩起訴期
    間業已屆滿，自應容由行政機關為行政罰之處分。至異議人
    如已向團體支付一定之金額，係緩起訴之負擔，並非刑法上
    所規定之刑罰，已如前述，自與行政罰法第26條之「一事不
    二罰」規定無涉，異議人之上開主張，尚難採取。是以，原
    處分機關依道路交通管理處罰條例第35條第1 項第1款 規定
    裁處罰鍰49,500元，即無不合。本件異議為無理由，應予駁
    回。
四、據上論斷，依道路交通案件處理辦法第20條，裁定如主文。
中　　華　　民　　國　　96　　年　　11　　月　　23　　日
                    交通法庭    法　官  施介元
以上正本證明與原本無異。
如不服本裁定，應於收受送達後5 日內向本院提出抗告狀。
中　　華　　民　　國　　96　　年　　11　　月　　23　　日
　　　　　　　　　　　　　　　　書記官  謝群育
